【裁判字號】    99,交聲,165
【裁判日期】    990930
【裁判案由】    違反道路交通管理處罰條例
【裁判全文】
臺灣宜蘭地方法院交通事件裁定         99年度交聲字第165號
移送機關    交通部公路總局臺北區監理所宜蘭監理站
異  議  人  甲○○
即受處分人
上列異議人因違反道路交通管理處罰條例案件，對於交通部公路
總局臺北區監理所宜蘭監理站於民國99年6月14日所為之處分（
宜監字第裁43-AEY587644號）聲明異議，本院裁定如下：
    主  文
原處分撤銷。
甲○○不罰。
    理  由
一、移送機關處分意旨略以：異議人即受處分人甲○○駕駛車牌
    號碼621-A7號營業一般小客車，於民國99年5月17日上午9時
    55分許，行經台北市○○路○段17號前，因無職業登記證而
    營業違規，為台北市政府警察局中正第一分局廈門街派出所
    警員以北市警交字第AEY587644號製單舉發，交通部公路總
    局臺北區監理所宜蘭監理站遂依道路交通管理處罰條例第36
    條第1項規定，裁處異議人罰鍰新台幣（下同）1,500元。
二、異議意旨略以：異議人於德裕公司工作，當日係因該公司無
    停車位可停放上開營業一般小客車，乃駕駛該車外出尋找車
    位停放，異議人於員警攔查時亦曾表示僅是移動車輛，無載
    客營業行為，但員警不予理會仍進行舉發，為此聲明異議等
    語。
三、按計程車駕駛人，未向警察機關辦理執業登記，領取執業登
    記證，即行執業者，處1,500元以上3,600元以下罰鍰，道路
    交通管理處罰條例第36條第1項定有明文。又法院受理有關
    交通事件，準用刑事訴訟法之規定，道路交通管理處罰條例
    第89條前段定有明文。又參照最高法院76年度台上字第4986
    號判例意旨，認定犯罪事實所憑之證據，雖不以直接證據為
    限，間接證據亦包括在內；然而無論直接或間接證據，其為
    訴訟上之證明，須於通常一般之人均不致有所懷疑，而得確
    信其為真實之程度者，始得據為有罪之認定，倘其證明尚未
    達到此一程度，而有合理之懷疑存在，以致事實審法院無從
    取得有罪之確信時，即應由法院為諭知被告無罪之判決。則
    上開原則，於法院審理行為人違反道路交通管理處罰條例案
    件時，亦有適用。從而，法院於審理行為人違反道路交通管
    理處罰條例案件，當踐行完畢調查證據之程序後，為事實之
    認定時，如就原處分機關所認定之行為人違規之事實，仍有
    合理之懷疑，而無法確信行為人確有該當於道路交通管理處
    罰條例各該處罰條文之構成要件事實時，即應依上開原則，
    對受處分人為有利之認定。
四、經查，關於異議人之職務內容，證人即德裕公司實際負責人
    丙○○於本院調查時結證稱：伊擔任德裕公司管理職務，車
    牌號碼621-A7號營業小客車是公司所有，異議人是公司的員
    工，在公司做一些雜務，但不包括開計程車出去營業，異議
    人遭舉發當時是因為該營業小客車擋到其他車子，有拖吊車
    要來拖吊，異議人就跑出去將車子開走，伊也沒有看到異議
    人遭舉發之情形（參見本院卷第26至27頁99年8月17日訊問
    筆錄）；另關於本件舉發經過，依乙○○○○於本院調查時
    結證稱：99年5月17日上午伊一個人執行交通違規取締，在
    上開違規地點發現異議人駕駛上開違規車輛，經查證發現異
    議人沒有登記證，乃依法開單取締，伊忘記異議人當時有無
    載客，也不記得異議人是否說過什麼等語（參見本院卷第28
    頁99年8月17日訊問筆錄），是異議人固有未領取相關營業
    證照而駕駛營業計程車的行為，然依前揭規定，仍應以受處
    分人有駕駛營業小客車後據以「營業」或「執業」的事實，
    始得據以裁罰，自難僅單憑受處分人有駕駛營業計程車的行
    為，即視同營業、執業之行為。又依現存卷證資料，復無其
    他積極證據足以證明異議人有未向警察機關辦理執業登記領
    取登記證即執業之違規行為，從而異議人辯稱當日僅係移置
    車輛等語，亦非無據，原處分機關認異議人涉有上開違規行
    為，即屬無從證明。
五、綜上所述，原處分機關認異議人有前開無營業登記證而營業
    之違規行為，而依道路交通管理處罰條例第36條第1項之規
    定，裁處異議人1,500元，即難認為允當，故認異議人之異
    議為有理由，應由本院將原處分撤銷，改諭知異議人不罰，
    以資適法。
據上論斷，應依道路交通案件處理辦法第20條前段，裁定如主文
。
中    華    民    國    99    年    9     月    30    日
                  交通法庭  法  官  辜漢忠
以上正本證明與原本無異。
如不服本裁定，應於裁定送達後5日內，向本院提出抗告狀。（
應附繕本）
                            書記官  林詩綺
中    華    民    國    99    年    9     月    30    日

司法院資訊處製作；財團法人民間司法改革基金會備份。
